臺灣臺東地方法院刑事判決　　　　　　　　　　　　　 九十一年度訴字第七八號
　　公　訴　人　臺灣臺東地方法院檢察署檢察官
　　被　　　告　丙○○
　　指定辯護人　本院公設辯護人甲○○
右列被告因傷害致死案件，經檢察官提起公訴（九十年度偵字第二三二五號），本院
判決如左：
    主  文
丙○○傷害人之身體，因而致人於死，處有期徒刑伍年。
扣案之木棍壹截沒收。
    事  實
一、丙○○係己○○之配偶，因其曾對己○○實施身體上不法侵害行為，由臺東縣警
    察局關山分局向本院聲請核發保護令，並經本院於九十年四月二十六日核發九十
    年度家護字第四號民事通常保護令在案，令丙○○不得對己○○實施身體或精神
    上不法侵害之行為，亦不得直接或間接對於己○○為騷擾之聯絡行為，該保護令
    之有效期間為拾個月。其於前開保護令核發後，即在九十年六月二十八日上午十
    一時毆打己○○，因違反保護令案件，經本院於九十年十月二十五日判決拘役四
    十日，併予宣告緩刑二年，緩刑期內付保護管束，其於緩刑期間內，猶仍不知悔
    改。復於九十年十一月二十八日晚上八時許，在臺東縣延平鄉○○村○○鄰○○
    路一八四之一號一樓之住處客廳兼臥室，酒後因責怪己○○經常往外跑，未善盡
    照顧家庭及小孩之責，且酗酒成性，而與己○○發生口角，爭執過程中，因己○○打了丙○○一個巴掌，丙○○一氣之下竟萌生普通傷害之犯意，先徒手毆打己○○，又以腳踢己○○之腿部、腹部及背部，且預見如以木棍猛打己○○之身體
    及腹部，將可能造成己○○傷重甚至死亡之結果，竟仍順手拿起其放在客廳門口
    用供作鐮刀刀柄之木棍，朝己○○之腹部及身體多處猛打，己○○忍痛跑出門外
    ，至其阿姨戊○○位於隔壁之住處，對之訴苦，丙○○見己○○離開即自行至客
    廳就寢。迄同日晚上十一時許，己○○因腹痛難忍，而向丙○○之父親丁○○表
    示其遭丙○○毆打致胸口及肚子疼痛，丁○○遂叫醒丙○○，丙○○見事態嚴重
    隨即打電話至臺東縣延平鄉消防隊，請求派遣救護車，將己○○送往財團法人佛
    教慈濟綜合醫院關山分院急診救治，翌日立即施以手術，惟病情持續惡化，乃於
    同年十二月二日再轉往前開慈濟醫院花蓮總院，己○○最後仍因胸腹部及後腹腔
    出血、大小腸破裂靜脈血栓，再破裂引起敗血性休克急救無效，延至十二月三日
    因病危辦理自動出院回家，於同日上午十一時三十五分許在上揭住處死亡，嗣因
    臺東縣警察局關山分局警員乙○○，聽聞附近鄰人表示己○○死因離奇，遂前往
    其住處查訪案情，丙○○在其上開犯行未為任何有偵查犯罪職權之公務員知悉前
    ，即當場向警員乙○○自首，承認己○○係其所傷害致死，並進而接受本件裁判
    ，始查悉上情。
二、案經臺東縣警察局關山分局報請臺灣臺東地方法院檢察署檢察官相驗後偵查起訴
    。
    理  由
一、右揭事實，業據被告丙○○於警訊及偵審中坦承不諱，核與證人丁○○、被害人
    家屬戊○○於警訊及本院調查時所證述之情節相符，且有現場陳設、傷害位置示
    意圖一紙及照片等件在卷可稽。此外，並有木棍一截（為被告丟棄在住處廣場蓄
    水池旁，於辦理被害人之後事時，不慎遭人焚毀而僅剩餘部分）扣案可資佐證。
    而被告前經本院於九十年四月二十六日核發民事通常保護令，令被告不得對被害
    人己○○實施身體或精神上不法侵害之行為，亦不得直接或間接對於被害人為騷
    擾之聯絡行為，且該保護令之有效期間為十個月等情，並有本院九十年度家護字
    第四號民事通常保護令一件在卷可考。
二、又被害人因腹痛不止，經央請被告之父轉知被告電請臺東縣延平鄉消防隊緊急送
    往財團法人佛教慈濟綜合醫院關山分院急救，經診斷係腹部鈍挫傷致小腸破裂及
    敗血性休克、大腸血管破裂及大腸壞死、腸系膜挫傷並上腸系膜靜脈栓塞，經手
    術急救後，第四日即轉診至前開慈濟綜合醫院花蓮總院時，已無生命跡象，嗣因
    急救回復後住進加護病房，又因病危辦理自動出院而於上揭住處死亡等情，有救
    護紀錄表、財團法人佛教慈濟綜合醫院關山分院及慈濟綜合醫院花蓮總院診斷證
    明書各一件附卷足憑，且被害人確係因遭被告之毆打，導致胸腹部及後腹腔出血
    、大小腸破裂靜脈血栓，再破裂引起敗血性休克死亡等情，亦經臺灣臺東地方法
    院檢察署檢察官督同檢驗員相驗屍體明確，並經法醫師解剖屍體屬實，製有勘驗
    筆錄、解剖筆錄、解剖報告表、相驗屍體證明書及驗斷書各一份在卷足憑。而被
    害人之死因經送請法務部法醫研究所鑑定結果認為：死者疑被其丈夫腳踢胸腹背
    部，引起嚴重胸腹部及後腹腔出血及內臟破裂，相繼引起血胸腹腔與後腹腔積血
    ，相繼合併嚴重肺炎，腹膜炎（腸系膜靜脈血栓、壞死、再破裂）引起嚴重敗血
    性休克死亡之事實，亦有法務部法醫研究所九十一年四月十一日法醫理字第○九
    一○○○○八九七號函及所附九○法醫所醫鑑字第一六八二號鑑定書各一件在卷
    可稽。
三、再觀諸警卷及相驗卷所附被害人之照片，被害人四肢多處瘀傷，尤其腹部及腰部
    均有明顯之傷勢，腹腔內竟有大量黑色血液，甚至在腹腔深部之腸子部位亦有瘀
    血斑點，腸系膜及後腹膜腔皆有血腫，可知其身體外觀雖僅有瘀青之傷害，惟其
    腹部及腰部之傷害嚴重，傷勢深及內臟器官，並非單純僅以手打腳踢所致，甚為
    明顯，參以前揭鑑定報告固係認定被害人係遭被告用腳踢胸腹背部，最後因敗血
    性休克死亡，惟按身體腹部係屬人體脂肪豐厚之處，俾以保護腹腔內部之重要內
    臟器官，竟出現出血瘀點及大量血腫，足見當時被害人所受傷害之力道十分強勁
    ，若非係遭鈍器打擊身體，尚未能造成如此嚴重之傷害；而查扣案之木棍雖僅剩
    一截，確屬鈍器無誤，倘使未遭燒毀，用以毆打人之身體確會造成嚴重之內傷，
    況被告亦坦承手持前開扣案之木棍朝被害人身體多處猛打，足徵被告除以腳踢之
    外，確實有用木棍猛毆打被害人之身體，是被告以拳打腳踢及持木棍毆打被害人
    ，造成被害人死亡之事實，應堪認定。
四、查人體之腹部內含有胃腸等身體之重要器官，對之毆打即便身體強壯之人亦難免
    致內部器官大量出血而致生死亡之危險，此為一般人所共認，被告並無異於常人
    之處，對此自應知之甚詳，其竟持木棍朝被害人之身體該處猛力打擊，主觀上應
    能預見被害人可能因此受創傷重致死之結果。綜上，本件係被告徒手毆打及以腳
    猛踢被害人後並持木棍打擊被害人，致被害人受傷並因此致死亡之加重結果，其
    傷害犯行與被害人之死亡加重結果間，顯有相當之因果關係，是本件事證明確，
    被告犯行堪以認定。
五、至公設辯護人聲請調閱被害人之病歷資料送請鑑定，以確認被告之傷害行為與被
    害人死亡結果間之關係與責任歸屬，本院認前開事證已明，尚無調查必要，附此
    敘明。
六、被告基於普通傷害之犯意，以徒手毆打並用腳踢被害人之背部及腿部、復持木棍
    猛力擊打被害人胸、腹、背部等身體多處，致被害人嚴重胸腹部及後腹腔出血及
    內臟破裂，雖經送醫急救，終因敗血性休克死亡，核其所為，係犯刑法第二百七
    十七條第二項前段之傷害人之身體，因而致人於死罪。又被告係被害人己○○之
    夫，二人間具有家庭暴力防治法第三條第一款所定之家庭成員關係，經本院對被
    告核發前開民事通常保護令，禁止其向被害人己○○實施家庭暴力行為，而被告
    竟違反該民事通常保護令，實施家庭暴力行為。核其所為，亦係犯違反家庭暴力
    防治法第五十條第一款之違反保護令罪。又被告所犯上開二罪，係一行為觸犯數
    罪名，為想像競合犯，應依刑法第五十五條之規定，從一較重之傷害致死罪處斷
    。又按犯人就其犯罪行為苟已到官自首，縱令對於犯罪之原因，未肯盡情吐露，
    仍不失有自首之效力，又自首以告知犯罪為已足，其所告內容不以與事實完全相
    符為必要，最高法院著有五十一年臺上字第六六二號判決意旨可資參照。查證人
    乙○○於本院調查時證稱：「我是有聽到風聲說死因不明，九十年十二月三日我
    進到丙○○家後，胡自己跟我說事情是他做的，我就把他帶回分駐所。」、「（
    當初為何想到要去丙○○家？）我是想去打聽一下，被害人是如何死的。」、「
    當初丙○○說是用腳踢，但是我們檢驗的結果是用木柄打的，對於傷害的經過，
    講的不一樣，但是他有承認是他打的，後來我們有找到那支木柄，找到後他才跟
    檢察官承認是用木柄打的。」等語（見本院九十一年七月九日訊問筆錄），是被
    告雖僅向警員自白稱其徒手毆打並以腳踢被害人之背部之事實，應認其對本案之
    犯罪事實，已於警方為發覺前即已自首，進而接受本件裁判，自應依法減輕其刑
    。爰審酌被告屢次毆打被害人，經被害人向本院聲請核發民事通常保護令後，竟
    仍無視法院之禁令，一再動手毆打被害人，雖經被害人原諒後，猶不知悔改，動
    輒暴力相向，終致此生無法彌補之遺憾，惡性重大，惟犯罪後坦承犯行，態度良
    好等一切情狀，量處如主文所示之刑，以資懲儆。扣案被告行兇所用之木棍一截
    ，係被告所有供犯罪所用之物，業據被告供承在卷，爰依刑法第三十八條第一項
    第二款規定，併予以宣告沒收。
據上論斷，應依刑事訴訟法第二百九十九條第一項前段，家庭暴力防治法第五十條第
一款，刑法第十一條前段、第二百七十七條第二項前段、第五十五條、第六十二條前
段、第三十八條第一項第二款，判決如主文。
本案經檢察官洪政和到庭執行職務。
中      華      民      國    九十一    年      八      月     三十     日
                                臺灣臺東地方法院刑事庭
                                    審判長法  官  楊力進
                                          法  官  蔡世芳
                      法  官  林卉聆
右正本證明與原本無異
如不服本判決應於送達後十日內向本院提出上訴狀
                                          書記官  蘇  豫
中      華      民      國    九十一    年      九      月        二    日
附記：
中華民國刑法第二百七十七條
傷害人之身體或健康者，處三年以下有期徒刑、拘役或一千元以下罰金。
犯前項之罪因而致人於死者，處無期徒刑或七年以上有期徒刑；致重傷者
，處三年以上十年以下有期徒刑。
中華民國刑法第六十二條
對於未發覺之罪自首而受裁判者，減輕其刑。但有特別規定者，依其規定
。
中華民國刑法第五十五條
一行為而觸犯數罪名，或犯一罪而其方法或結果之行為犯他罪名者，從一
重處斷。
